臺灣高等法院刑事判決
109年度上訴字第1425號
上  訴  人  臺灣桃園地方檢察署檢察官
上  訴  人  
即  被  告  洪樹山


                    （現另案於法務部○○○○○○○○○○○執行中）
指定辯護人  周明添律師
上列上訴人等因被告殺人未遂案件，不服臺灣桃園地方法院108
年度訴字第591號，中華民國109年2月26日第一審判決（起訴案
號：臺灣桃園地方檢察署107年度偵字第17128號），提起上訴，
本院判決如下：
    主  文
原判決撤銷。
丙○○殺人未遂，累犯，處有期徒刑伍年貳月。
    事  實
一、丙○○前因公共危險案件，經臺灣桃園地方法院以103年度壢
    交簡字第1022號判決判處有期徒刑3月，復經同法院以103年
    度交簡上字第140號駁回上訴確定，甫於民國103年11月12日
    易科罰金執行完畢。詎仍不知悔改，於105年2月24日晚間，
    在桃園市○○區○○○路00號卡拉OK店內，因細故與甲○○發生爭
    執拉扯，其明知人體腹部內有重要臟器，倘以尖銳刀械刺入
    ，有可能傷及腹腔內重要臟器，致大量失血、生理機能嚴重
    受損而死亡，盛怒之下仍基於殺人之犯意，先持刀在卡拉OK
    店門處，向甲○○稱：「不要跑，我拿刀子要來殺你們了(臺
    語)」等語，隨即在甲○○離開該店時，在店門外持刀朝甲○○
    腹部刺入1刀，致甲○○受有腹部穿剌傷、脾臟撕裂傷及左側
    橫膈膜撕裂傷等傷害，甲○○遭此刀傷旋即逃離現場，嗣經緊
    急送醫，先送至行政院衛生署桃園醫院，再轉至中壢長榮醫
    院，復轉至長庚醫療財團法人林口長庚紀念醫院急診，經診
    斷甲○○左側軀幹穿刺傷深至胸腔及腹膜腔，開腹探查手術時
    腹膜腔出血量已達1000CC，經醫師認為病情已至臨危狀況，
    開立病危通知單予家屬，嗣經手術、加護病房治療後，始未
    生死亡之結果。　
二、案經甲○○訴由桃園市政府警察局中壢分局報告臺灣桃園地方
    檢察署檢察官偵查起訴。
    理  由
一、證據能力
㈠按被告以外之人於檢察事務官、司法警察官或司法警察調查中
  所為之陳述，與審判中不符時，其先前之陳述具有較可信之特
  別情況，且為證明犯罪事實存否所必要者，得為證據，刑事訴
  訟法第159條之2定有明文。此係以被告以外之人於司法警察（
  官）調查中之陳述，性質上屬傳聞證據，原則上不認其具證據
  能力，惟該證人警詢之供詞倘一味排除，亦有違實體真實發見
  之訴訟目的，是以先前與審判中不符之陳述，具有較可信之特
  別情況，且為證明犯罪事實存否所必要者，則例外認有證據能
  力（最高法院97年度台上字第1940號判決意旨參照）。而所謂
  「較有可信之特別情況」，應就前後陳述時之各種外部情況進
  行比較，以資決定何者外部情況具有可信性，所稱之「外部情
  況」，一般應考量：證人作證時間之間隔、有無意識的迴避、
  受外力干擾、事後串謀、警詢時有無辯護人、代理人或親友在
  場、警詢中所述對於構成要件、犯罪態樣、加重減輕事由或起
  訴合法要件等事實或情況之記載是否較完整詳實，自可推定證
  人之陳述與事實較為相近，而可信為真實。故證人之陳述係在
  上開特別可信之情況下所為，雖係審判外之陳述，仍得承認其
  有證據能力。又所謂「前後陳述不符」之要件，應就前後階段
  之陳述進行整體判斷，以決定其間是否具有實質性差異，惟無
  須針對全部陳述作比較，陳述之一部分有不符，亦屬之。經查
  ：
⒈證人甲○○於105年3月19日警詢時證稱：洪仔就動手打小黑，我
  看到小黑被打就過去要制止，雙方就發生拉扯，一陣拉扯之後
  雙方就停止動手，我們就繼續喝酒，洪仔就離開店內，再走進
  來時就看到洪仔手上拿1把約20公分左右的刀子，站在卡拉OK
  店門口並說：「不要跑，我拿刀子要來殺你們了（台語）」，
  我當時就馬上打電話報警，但警方詢問我發生地點時我因為不
  知卡拉OK詳細地址所以就把電話掛掉了，我就要離開現場並朝
  門口走出去，洪仔在我走出去時就拿著刀子朝著我刺過來了，
  我閃避不及左腹部就遭到洪仔刺傷，我在掙脫後就跑到我朋友
  家裡並叫計程車就醫等語（見偵卷第3至4頁），嗣於108年11
  月6日原審審理時證稱：丙○○叫我出去，我在裡面，丙○○叫我
  有種就出來，門一開，我走出去，丙○○就拿刀子，我也不知道
  他有拿刀子，那麼暗，就刺痛一下，然後我流血，我就跑掉了
  ；（問：方才你跟檢察官說你沒有看到丙○○有拿刀子？）我剛
  才說暗暗的我看不到，丙○○叫我出來說要殺死我、有膽就出來
  ；我就出去，原本我也想走了，不要待在那邊吵；丙○○就站在
  門口嗆聲叫我出去，我就出去，我不知道他是剛出去就嗆聲還
  是離開回來才跟我嗆聲，或是他出去哪裡、去多久，因為我坐
  在店裡也不知道，記性沒這麼好，我不是吃飽閒閒幫他算時間
  ；（問：你在店內喝酒時有無看見被告手上有拿什麼東西？）
  拿杯子都來不及了，還要拿什麼東西；（問：你只要回答在店
  內喝酒時有無看見被告手上有拿什麼東西？）我沒有看到；（
  你本來不知道當時丙○○手上有拿刀子？）沒有看到等語（見原
  審卷一第251、258、259、262頁），是證人甲○○於105年3月19
  日警詢中關於在遭刺前有無先目擊被告手持1把約20公分左右
  的刀子站在卡拉OK店門口並說：「不要跑，我拿刀子要來殺你
  們了（臺語）」等節，核與其於原審證述內容，前後陳述有不
  符之處。
⒉惟其於108年11月6日原審審理時復證稱：（提示警詢筆錄問：
  依你之前警詢所述，你是說丙○○之前有先離開店內一下再進來
  ，就看到洪仔手上拿著1把約20公分的刀子，照這樣說來，你
  當時應該有看到丙○○手持1把刀，而且還說刀子長度是20公分
  ？）那麼久了，我不記得。我不敢確定，當時是就醫好再去製
  作筆錄，比較有印象回答的，現在過太久了沒什麼印象了；（
  問：本件你之前在警詢、偵查中所做的筆錄都是依照你當時記
  憶所述？）對；（問：有無人指使你如何回答？）沒有，我出
  自良心講本來發生的事，有就有，沒有就沒有，模糊就模糊；
  （問：所以也無人以強暴脅迫的方式要你怎樣做筆錄？）沒有
  等語（見原審卷一第262至264頁），足見證人甲○○於105年3月
  19日接受警詢時陳述實在，出於自由意志，並無不具任意性情
  事。
⒊本院審酌證人甲○○前開105年3月19日警詢證述，係於105年2月2
  4日遭刺後1個月內為之，較諸其於案發3年8個月後即108年11
  月6日在原審所為證述，應訊時間顯然較接近案發時點，不僅
  記憶應較為清晰，陳述較趨於詳盡；且接受警員詢問過程又無
  何違法詢問或使用其他不正方法之情事，故核諸上開客觀情狀
  ，證人甲○○於前開警詢陳述，客觀上應具有較可信之特別情況
  ，且本院審酌前揭陳述作成時之情況，並無違法取證之瑕疵，
  已如前述，而此亦攸關上訴人即被告丙○○是否持刀行兇，而為
  證明被告本案犯罪事實存否所必要，揆諸前開說明，前開所引
  證人甲○○於105年3月19日警詢所為陳述內容，具有證據能力。
  被告及其辯護人主張此警詢筆錄係審判外陳述、欠缺較可信之
  特別情況而無證據能力云云，為不可採。
㈡證人乙○○於105年4月1日警詢時之證述有證據能力：
　被告及其辯護人主張證人乙○○警詢證述為審判外陳述，屬傳聞
  證據且未經對質詰問，其陳述並未經證明具有可信之特別情況
  ，應無證據能力，不得成為證據等語，惟按刑事訴訟法第159
  條之3第3款規定，被告以外之人於審判中因所在不明而無法傳
  喚或傳喚不到者，其於檢察事務官、司法警察官或司法警察調
  查中所為之陳述，經證明具有可信之特別情況，且為證明犯罪
  事實存否所必要者，得為證據。係以被告以外之人於司法警察
  （官）調查中之陳述，性質上屬傳聞證據，原則上不認其具證
  據能力，惟該證人警詢之供詞倘一味排除，亦有違實體真實發
  現之訴訟目的，是以於審判中因所在不明無法傳喚或傳喚不到
  者，先前之陳述，具有可信之特別情況，且為證明犯罪事實存
  否所必要者，則例外認有證據能力。所謂「傳喚不到」係指滯
  留國外或所在不明而傳喚不到而言；且傳喚不到之情形，須以
  依法定程序或其他合理方法無法使其出庭為前提（最高法院10
  0年度台上字第4344號判決意旨參照）。查證人乙○○經原審及
  本院合法傳喚均未到庭，經原審及本院命司法警察執行拘提均
  拘提無著，有送達回證、拘票、拘提報告在卷可佐，故證人乙○○於審判中確有所在不明而無法傳喚之情；細觀證人乙○○於警
  詢時之陳述（見偵卷第24頁正反面警詢筆錄及同卷第28頁指認
  犯罪嫌疑人紀錄表）甚為詳盡，對警方之問題並非均一概為不
  利被告之指證，且就確未親眼見聞部分亦坦白陳述，可見證人
  乙○○當係出於自由意志而依其所知陳述，足認其於警詢時之陳
  述尚非警員以不正方法取得，並無違法取供或該證人有非出於
  自由意志而為陳述等情事；再斟酌證人乙○○於警詢時之陳述，
  攸關被告是否成立犯罪，具有證明犯罪事實存否之必要性，再
  經本院於審理時依法提示而行合法之調查程序，應認證人乙○○
  於警詢時所為之陳述有證據能力。被告及其辯護人主張證人乙○○警詢證述無證據能力云云，自不可採。
㈢按被告以外之人於審判外之陳述，雖不符前4條（刑事訴訟法第
  159條之1至第159條之4）之規定，而經當事人於審判程序同意
  作為證據，法院審酌該言詞陳述或書面陳述作成時之情況，認
  為適當者，亦得為證據；當事人、代理人或辯護人於法院調查
  證據時，知有第159條第1項不得為證據之情形，而未於言詞辯
  論終結前聲明異議者，視為有前項之同意，刑事訴訟法第159
  條之5第1項、第2項分別定有明文。查除前開部分外，本判決
  所引其餘被告以外之人於審判外之供述證據，檢察官、被告及
  其辯護人於本院準備程序及審理程序中對於該等證據均未爭執
  證據能力，且迄至言詞辯論終結前均未聲明異議（見本院卷第
  162至163頁、第240至248頁），審酌上開供述證據資料製作時
  之情況，並無違法不當及證明力明顯過低之瑕疵，以之作為證
  據應屬適當，揆諸前開規定，該等證據均有證據能力。
㈣另本判決所援引之非供述證據，因檢察官、被告及其辯護人於
  本院準備程序及審理程序中均未爭執證據能力（見本院卷第16
  2至163頁、第240至248頁），且無證據證明係公務員違背法定
  程序所取得，亦無顯有不可信之情況或不得作為證據之情形，
  依刑事訴訟法第158條之4規定之反面解釋，應認均具有證據能
  力。　　
二、認定事實所憑之證據及理由
    訊據被告否認有殺人未遂犯行，辯稱略以：人不是我殺傷的
    ，告訴人甲○○為脫罪，硬說是我殺傷他；我根本沒有跟告訴
    人打架，我是受害者，他怕我告他，扭曲事實告我的；告訴
    人、乙○○與我的朋友「林建成」在卡拉OK裡面打架，乙○○也
    被刺一刀，我是在店門口那邊跟「小黑」打架，跟他們對不
    了邊，告訴人拿啤酒瓶從我後面打我的頭，「小黑」、告訴
    人搶我的鑰匙，「小黑」踢斷我的門牙；我端酒去敬尤秋忠
    的時候，他旁邊是他小弟，是他姪子還是兒子，拍桌子說幹
    你娘，就打我一拳，我追他出去，在店門口扭打在一起，甲○○在裡面跟「林建成」打架，打一打，拿1支酒瓶，看到我
    就把我的頭敲暈了，後來我的頭有受傷，鑰匙被搶去，牙齒
    也被打掉，告訴人跟「小黑」兩人打我一個；我根本沒有拿
    刀子殺告訴人，我沒有拿刀；我手腳都殘廢，我要怎樣去攻
    擊4、5個人等語；辯護人辯護意旨略以：告訴人身為被害人
    ，其言詞難免誇大偏頗，觀察判斷亦有失真之虞，不能僅憑
    其片面之詞，遽論被告有殺人未遂之行為；告訴人於原審證
    稱不知道被告有沒有拿刀子，惟其於警詢時陳稱看到洪仔手
    上拿1把約20公分左右的刀子，證詞顯然前後矛盾，又其就
    案發現場究竟有幾人與其同行、有無與被告發生爭執、何人
    與被告發生爭執等證述，不僅有多種說法，亦有避重就輕之
    嫌，是以告訴人於原審證詞證明力實為薄弱；證人乙○○於10
    5年4月1日警詢稱與被告沒有財務糾紛或過節云云，惟證人
    乙○○與被告於105年3月30日發生爭執，證人乙○○因而受有傷
    害，有聲請簡易判決處刑書可稽，證人乙○○對此竟刻意隱瞞
    避而不談；又告訴人於原審審理時證稱其遭人刺傷時旁邊並
    沒有其他人，證人乙○○竟稱看見被告手持兇器，顯見其因被
    告對其傷害一事懷恨在心，陳述並非真實，其證詞顯有刻意
    構陷被告入罪之虞，不足採信；證人乙○○警詢陳述，一下說
    有目擊被告拿刀刺傷甲○○，說有現場目擊，後來又說我沒有
    現場看到，前後矛盾，顯不可信；證人乙○○曾提告被告於10
    5年3月30日持剪刀刺傷乙○○，致使乙○○於105年4月1日在中
    壢分局仁愛派出所之陳述，很多與真實情況不符；案發當晚
    被告跟「林建成」在中壢區榮民南路76號卡拉OK店同桌唱歌
    、喝酒，後來有告訴人、證人乙○○、阿明、不知名少年也到
    旁邊一桌喝酒，被告拿著酒杯與「林建成」一齊過去向他們
    4人敬酒，告訴人卻大聲對被告說「幹你娘，不必說那麼多
    了」，隨即告訴人身邊不知名少年就揮一拳向被告的臉部打
    過來，被告一氣之下，就追逐那位揮拳的少年，追出卡拉OK
    店門口約10公尺，被告就拿出一大把鑰匙，刺向那位少年，
    那位少年就大喊「洪仔拿扁鑽刺我」，告訴人就從卡拉OK店
    衝出來，拿酒瓶砸被告的頭，被告頭就暈眩，告訴人和那位
    少年就硬搶被告手裡的鑰匙，並對被告拳打腳踢，致使被告
    牙齒被踢斷1顆，然後他們2人就跑開了；告訴人的哥哥與被
    告之間，積有仇恨，致使告訴人指述不實，蓄意陷害被告；
    被告認為告訴人所受傷害確實是被告友人「林建成」傷害的
    ，不能將「林建成」所做的行為算到被告身上，告訴人的哥
    哥與被告打過架，告訴人因此認為他跟被告間也有仇恨，因
    此指述不實；被告右手手筋斷掉，左手曾經有多指骨折併第
    四指截肢，被告因雙手殘障，沒有力氣拿刀子等語。經查：
㈠被告、告訴人甲○○、證人乙○○於105年2月24日均曾同時在桃園
  市○○區○○○路00號卡拉OK店內之事實，此為被告及其辯護人所
  不爭執，並有告訴人甲○○於原審審理時之證述（見原審卷一第
  250）、證人乙○○於警詢時之證述（見偵卷第24頁正反面）附
  卷可稽；又告訴人當日晚間因腹部穿剌傷、脾臟撕裂傷及左側
  橫膈膜撕裂傷等傷害，經緊急送醫，先送至行政院衛生署桃園
  醫院，再轉至中壢長榮醫院，復轉至長庚醫療財團法人林口長
  庚紀念醫院急診，經診斷甲○○左側軀幹穿刺傷深至胸腔及腹膜
  腔，開腹探查手術時腹膜腔出血量已達1000CC，經醫師認為病
  情已至臨危狀況，開立病危通知單予家屬，嗣經手術、加護病
  房治療後於3月3日出院等情，有長庚醫療財團法人林口長庚紀
  念醫院診字第0000000000000號診斷證明書及該院107年10月3
  日長庚院法字第1070750998號函文及所附甲○○病歷資料在卷（
  見偵卷第31頁、第78至171頁），此部分事實，首堪認定。
㈡證人即告訴人甲○○於105年3月19日警詢時陳稱：洪仔就動手打
  小黑，我看到小黑被打就過去要制止，雙方就發生拉扯，一陣
  拉扯之後雙方就停止動手，我們就繼續喝酒，洪仔就離開店內
  ，再走進來時就看到洪仔手上拿1把約20公分左右的刀子，站
  在卡拉OK店門口並說：「不要跑，我拿刀子要來殺你們了（臺
  語）」，我當時就馬上打電話報警，但警方詢問我發生地點時
  我因為不知卡拉OK詳細地址所以就把電話掛掉了，我就要離開
  現場並朝門口走出去，洪仔在我走出去時就拿著刀子朝著我刺
  過來了，我閃避不及左腹部就遭到洪仔刺傷，我在掙脫後就跑
  到我朋友家裡並叫計程車就醫等語（見偵卷第3至4頁）；於檢
  察官訊問時證稱：我與丙○○是拉扯，我與乙○○同桌，我們這桌
  的人來來去去，丙○○那邊有2個人，丙○○一直罵我三字經，我
  跟丙○○爭執拉扯完，他就在門外一直叫囂，要我出來，當時我
  正好要離去，走到門口，光線昏暗，他刺我一刀，類似水果刀
  ，我就抱著肚子跑掉，然後跑到馬路上，我意識就有點模糊，
  我好像有跑到朋友家，醒來我就在醫院了；當時傷口是由左側
  刺進去，傷口太深，為了止血還從我肚子中間打開，從裡面止
  血，我當時有休克過去；（問：你有無毆打丙○○？）我們有拉
  扯；我只有叫他不要吵，我沒有打他；當天我肯定是丙○○刺我
  ，當時他叫我出去店外，我走到門口，他有靠近我，我感覺被
  刺，就推了他一把等語（見偵卷第74至75頁）；於原審證稱略
  以：在唱歌那邊起口角，被丙○○叫出去，他說要殺死我；我在
  裡面，丙○○叫我有種就出來，我走出去，丙○○就拿刀子；就刺
  痛一下，然後我流血，我就跑掉了；之前丙○○與我哥哥有起口
  角，丙○○可能不知道我是他的弟弟，在店裡吵鬧、一直罵、幹
  譙、一直講廢話，在店裡面吵鬧，我們那一桌就跟他起口角；
  關於我們這一桌有幾人，太久了，可能有4、5個人，同桌的人
  看到人我就知道，但名字不知道，有些人都講綽號而已；丙○○
  酒杯都有辦法拿了，怎麼會沒辦法拿刀；乙○○當天有在現場，
  我認為乙○○有聽到也看到我出去；乙○○住哪裡我不知道，好像
  是中風了，人也不知跑去哪裡；當天長榮醫院不收，省桃醫院
  不收，所以送到長庚醫院，這傷勢不嚴重嗎；被告當天有跟其
  他人一起去卡拉OK，據我瞭解是兩個人跟被告坐比較久，我沒
  在注意，真正跟被告坐很久的還是走走回回的，這很難講，因
  為被告認識蠻多人，都走來走去的；（問：你警詢中說有位綽
  號「洪仔」的人和1男子也入內消費，依你所述應該是有一個
  人跟丙○○一起去？）對；（問：你現在還記得當天你跟幾個人
  一起去卡拉OK嗎？）我們去就是有人坐，有認識就去坐，來來
  去去，辯護人說幾個人，不知道是坐很久還是坐一下子都要算
  進去，這很難講；（問：乙○○就是跟你一起去的？）也不是一
  起去，去的時候他們就在那邊，我就一起坐著聊天，那個喝酒
  的地方就是這樣，有人要走就走，不走就繼續喝；我們那桌的
  人也有人認識被告，大家都敬來敬去，爭執的話，有的人一定
  不開心；吵架是不一定，口頭上啦；我警詢筆錄意思是說被告
  跟小黑場面有點亂，我看到時就開始有點不好了；他們先吵架
  ，我跟被告拉拉扯扯而已，拉而已，他們在打架，我拉走說不
  要打而已；以我的感覺是有去拉，到底要怎麼才算是有在打，
  若要打應該是有打倒在地上才算有打或是拿東西，一定是他們
  有在吵、在亂、在拉扯；（問：你的意思是你同桌的朋友有跟
  丙○○拉扯，你先去把他們拉開，是否如此？）對；我哪知道被
  告當天有無受傷，我被被告殺到就走了，我還在那邊做什麼；
  （問：被告說你拿酒瓶砸他的頭，有無此事？）沒有；（問：
  你受傷的位置是在店內還是店外？）外面；（問：方才你跟檢
  察官說你沒有看到丙○○有拿刀子？）我剛才說暗暗的我看不到
  ，丙○○叫我出來說要殺死我、有膽就出來，乙○○也有聽到；我
  就出去，原本我也想走了，不要待在那邊吵；（問：你在店外
  受傷當時，除了你跟被告在外面以外，還有無其他人在外面？
  ）只有我出去而已，外面只有被告跟我兩個人；（問：所以沒
  有人看到你受傷的過程？）有沒有人看到我不知道，我覺得當
  時外面沒其他人；丙○○就站在門口嗆聲叫我出去，我就出去，
  我不知道他是剛出去就嗆聲還是離開回來才跟我嗆聲，或是他
  出去哪裡、去多久，因為我坐在店裡也不知道，記性沒這麼好
  ，我不是吃飽閒閒幫他算時間；（問：就你印象中，現場有沒
  有人搶走被告的鑰匙或眼鏡？）那我不知道，丙○○把我殺受傷
  ，我人受傷就走了；（問：你在店內喝酒時有無看見被告手上
  有拿什麼東西？）拿杯子都來不及了，還要拿什麼東西；（問
  ：你只要回答在店內喝酒時有無看見被告手上有拿什麼東西？
  ）我沒有看到；我與被告不熟，我只知道這個人而已，被告也
  不熟我，都是喝酒曾看過而已；事發前約1年認識，我知道丙○○這個人而已，同個社區，大概聽了就知道；之前沒有任何糾
  紛或恩怨、仇恨，又不認識哪有仇恨；當天與被告在小吃店各
  自坐各自的，小吃店內大約4、5桌，當天在店內「小黑」有先
  與被告發生肢體拉扯，小地方吵鬧，又是同桌的「小黑」跟被
  告拉扯吵鬧，我有上前想拉開；（問：既然當天你只是因為有
  人跟丙○○在拉扯，你去把他們拉開，為何被告在店外會叫你出
  來、要殺死你？）因為進去就開始吵，我幫跟我同桌的「小黑
  」，可能就跟被告吵起來；（問；據你方才所述是因為被告叫
  你到店外、說要殺死你，所以你才出去店外，是否如此？）我
  本來要走；（問：你本來要走，但因為他跟你講這句話，所以
  你出去看看，到底是怎麼樣，是這樣嗎？）對，幾乎是這樣，
  我本來差不多也要回家了，但被告跟我講這句話，我就出去看
  到底是怎樣；（問：所以你本來不知道當時丙○○手上有拿刀子
  ？）沒有看到；（提示警詢筆錄問：依你之前警詢所述，你是
  說丙○○之前有先離開店內一下再進來，就看到洪仔手上拿著1
  把約20公分的刀子，照這樣說來，你當時應該有看到丙○○手持
  1把刀，而且還說刀子長度是20公分？）那麼久了，我不記得
  。我不敢確定，當時是就醫好再去製作筆錄，比較有印象回答
  的，現在過太久了沒什麼印象了；（問：當時丙○○拿刀子刺你
  時，是刺幾下？）1下而已；刺痛了一下，我感覺要摸一下肚
  子，好像被刺了，我就趕快跑，不然會被刺第2次；（問：當
  時丙○○有再追上來嗎？還是有再做什麼動作？）我的感覺是沒
  有追；（問：丙○○沒有追上來，你有特別留意看他在那邊做什
  麼嗎？）不知道，我就跑了；（問：本件你之前在警詢、偵查
  中所做的筆錄都是依照你當時記憶所述？）對；（問：有無人
  指使你如何回答？）沒有，我出自良心講本來發生的事，有就
  有，沒有就沒有，模糊就模糊；（問：所以也無人以強暴脅迫
  的方式要你怎樣做筆錄？）沒有；我被刺當時，只有我出去而
  已，乙○○後來有無跟出來我不知道，之後我都不了解等語（見
  原審卷一第251至265頁），綜上，告訴人於警詢、檢察官偵訊
  及原審審理時均一再指訴於上述時地與被告在桃園市○○區○○○
  路00號卡拉OK店內，因細故與被告發生爭執拉扯後，即遭被告
  持刀刺入腹部1下等情，所述重要情節均屬一致，其指述內容
  與前揭醫療客觀證據顯示其當晚所受傷勢（即腹部穿剌傷、脾
  臟撕裂傷及左側橫膈膜撕裂傷）相符，而告訴人與被告本無恩
  怨，除據告訴人於原審證述明確外，亦據被告於警詢時供稱：
  我認識甲○○，我只知道有這個人，沒有仇恨及債務糾紛等語明
  確（見偵卷第17頁），且告訴人於檢察官偵訊及原審審理時均
  經具結以擔保其證詞之真實性及憑信性，而其於原審審理時亦
  未向被告索賠，或請求對被告從重量刑之情，應無甘冒偽證刑
  責而誣陷被告之情；另證人乙○○於警詢時亦證稱：我聽到綽號
  「洪仔」的男子（即被告）在大吼大叫，我回頭看時就看見綽
  號「洪仔」的男子（即被告）站在卡拉0K的門口手拿了1把刀
  子，並且大聲說要殺我們；綽號「洪仔」的男子是拿1把小刀
  ，長度大約15-20公分左右等等（見偵卷第24頁反面），縱使
  證人乙○○並未目睹被告刺傷告訴人的腹部（見偵查卷第24頁反
  面），但其已明確證稱被告有大聲吼叫及持刀，進而揚言殺害
  告訴人等情節，已足以補強告訴人指述之真實性。
㈢被告雖於原審審理時曾辯稱係於105年2月24日下午2 、3時許與
  告訴人在上述卡拉OK店發生爭執云云，然被告於警詢及檢察官
  偵訊時從未否認與告訴人發生糾紛之時間為該日晚間，更於警
  詢中明確陳述是105年2月24日晚間8時許至上述卡拉OK店消費
  （見偵卷第14頁），佐以告訴人係因受有腹部穿剌傷、脾臟撕
  裂傷及左側橫膈膜撕裂傷等傷勢，於105年2月24日經送至行政
  院衛生署桃園醫院，再轉至中壢長榮醫院，復經輾轉送至長庚
  醫療財團法人林口長庚紀念醫院急診，經該院開立病危通知單
  ，依告訴人之病歷資料，輸血治療同意書係於105年2月24日晚
  間11時54分許填載，告訴人並於105年2月25日凌晨0時4分許住
  院（見偵卷第82、101頁），堪認告訴人傷勢嚴重，相關送醫
  、轉診、急診、手術等歷程均屬緊急，被告原審審理時所述之
  時間應非正確，故本件案發時間應認定為105年2月24日晚間。
㈣被告雖主張：105年2月24日告訴人敲我腦袋，我暈倒，我朋友
  來載我去醫院；「小黑」踢斷我的門牙云云，然查被告於105
  年2月25日因「頭皮鈍傷之初期照護、頭皮開放性傷口之初期
  照護、左側腕部挫傷之初期照護」就診，雖有天成醫療社團法
  人天晟醫院診斷證明書為證（見偵卷第30頁），然該診斷證明
  書所載傷勢僅及於頭皮及左側腕部，被告主張當日門牙被踢斷
  云云，即無依據佐證；又依該診斷證明書「醫囑」欄之記載：
  「病患於105年02月25日門診就診縫合傷口，宜休養」等語，
  則被告係在本件案發翌日方因上述傷勢就診，被告所稱105年2
  月24日暈倒經友人送醫之情，已與事實不符，且告訴人既然於
  105年2月24日晚間即已受傷送醫急診病危，被告上述傷勢造成
  原因及是否係告訴人造成，即有可疑，縱使被告於案發翌日有
  因傷就診，但仍無從為被告有利之認定。　
㈤被告及其辯護人雖主張本案係被告友人「林建成」所為，告訴
  人係為脫罪及因告訴人的哥哥與被告間有恩怨，遂蓄意陷害被
  告云云。惟本案事涉殺人重罪，被告被列為嫌疑人調查及起訴
  ，倘確係其年籍不詳之友人「林建成」所為，衡情被告無須隱
  瞞，被告於警詢時即供稱：（問：根據被害人所提供之診斷證
  明，其腹部有穿刺傷、脾臟撕裂傷、左側橫膈膜撕裂傷是否為
  你所造成？）跟我沒有關係；（問：該被害人之傷勢你是否知
  道是如何造成？）我怎麼知道等語（見偵卷第16至17頁），於
  原審亦稱：沒有看到甲○○受傷的情形（見原審卷二第41頁），
  遲至本院審理時始稱本案係被告友人「林建成」所為，堪認係
  臨訟卸責之詞，不足採信；又被告雖指告訴人係為脫罪及因被
  告與告訴人之兄有恩怨而誣指被告云云，然告訴人當晚確受有
  腹部穿剌傷、脾臟撕裂傷及左側橫膈膜撕裂傷等傷而病危，有
  前揭醫療證據可資證明，其所受傷勢已危及生命，較諸被告前
  揭所提「頭皮鈍傷之初期照護、頭皮開放性傷口之初期照護、
  左側腕部挫傷之初期照護」診斷證明書之傷勢，情節更為嚴重
  ，倘當日確係被告友人「林建成」或其他人持刀刺傷告訴人，
  告訴人當欲對該實際持刀行兇者追訴，豈有為區區其兄與被告
  之過去恩怨、為脫免被告提告傷害、搶奪鑰匙等，即放棄追訴
  實際持刀對告訴人行兇者，轉而誣陷無關之被告之理，衡情告
  訴人實無虛捏情節而誣陷被告之動機及必要，被告此部分辯解
  核與人性、經驗法則有違，實不足採。
㈥被告固主張其雙手殘障無法持刀云云，並提出身心障礙證明為
  佐證（見偵卷第201頁），但經原審向桃園市政府社會局調取
  被告身心障礙證明資料，被告於103年5月28日鑑定時，雖有「
  雙手多指骨折後攣縮」之疾病，疾病部分為「雙手多指」，但
  障度為「輕度」，其後於105年8月29日鑑定時，病名則為「左
  手多指骨折，骨折術後攣縮障礙」，疾病部位為「左手多指」
  ，障度為「輕度」（見原審卷一第112之1 頁），且關於「動
  作活動」領域，如「拿起筆、扣一般釦子、將帶子打結」等動
  作，鑑定人員於「困難程度欄」均勾選「無協助」、「未使用
  輔具或未受他人幫忙」（見原審卷一第128 頁），則被告本件
  案發之105年2月24日當時是否有因雙手殘障致無法持刀之情形
  ，已屬可疑；另參考被告於本件案發時間相近之105年3 月30
  日曾涉犯持剪刀攻擊他人、105年6月12日持鋸子攻擊他人等傷
  害案件，並均判決確定，有臺灣桃園地方檢察署檢察官105年
  度偵字第9012號聲請簡易判決處刑書、105 年度偵字第12532
  號起訴書及本院被告前案紀錄表等附卷可查（見偵卷第176至1
  78頁），而被告於原審審理時亦陳稱案發當時有端酒杯向告訴
  人敬酒（見原審卷二第41頁），則被告於本件案發當時，當非
  全然無法持握物品，因此，被告上述辯解，不足採信。
㈦辯護人雖以前詞主張告訴人警詢及原審證述有出入之處，然按
  證人之證詞，乃供述證據之一種，而供述證據具有其特殊性，
  與物證或文書證據具有客觀性及不變性並不相同，此因人類對
  於事物之注意及觀察，有其能力上之限制，未必如攝影機或照
  相機般，對所發生或經歷的事實能機械式無誤地捕捉，亦未必
  能洞悉事實發生過程之每一細節及全貌，自難期其如錄影重播
  般地將過往事物之原貌完全呈現。此外，因個人教育程度、生
  活經驗、語言習慣之不同，其表達意思之能力與方式，亦易產
  生差異。若證人之陳述有部分前後不符，或相互間有所歧異時
  ，究竟何者為可採，法院仍得本其自由心證予以斟酌，非謂一
  有不符或矛盾，即應認其全部均為不可採信；尤其關於犯人犯
  罪之手段等細節方面，難免因時間與記憶等因素，略有出入，
  然其對基本事實之陳述，若果與真實性無礙時，則仍非不得採
  信；被詢問人每於詢問者切入角度、著重點之不同，而出現稍
  有差異者，於審判實務所常見，證人就犯罪之部分細節，因問
  題之陳述，難免會受訊問者陳述問題之方式、問題鋪陳之前後
  順序，以及自身之記憶能力而影響其回答之內容；故證人之供
  述證言，前後雖稍有參差或互相矛盾，事實審法院非不可本於
  經驗法則，斟酌其他情形，作合理之比較，定其取捨。又供述
  證據之一部認為真實者，予以採取，亦非法則所不許。
⒈被告及其辯護人雖主張：告訴人於原審證稱不知道被告有沒有
  拿刀子，惟其於警詢時陳稱看到洪仔手上拿1把約20公分左右
  的刀子，證詞顯然前後矛盾云云。惟證人甲○○於原審雖證稱：
  丙○○叫我有種就出來，門一開，我走出去，丙○○就拿刀子，我
  也不知道他有拿刀子，那麼暗，就刺痛一下，然後我流血；（
  問：所以你本來不知道當時丙○○手上有拿刀子？）沒有看到等
  語，就其遭刺前有無先目擊被告手持1把約20公分左右的刀子
  站在卡拉OK店門口之情節，已不復記憶，然告訴人遭刺時間係
  105年2月24日，於原審作證時已係108年11月6日，其於原審作
  證時距離本案案發已經過3年8個月，因已歷時甚為久遠，自難
  期其如錄影重播般地將過往事物之原貌完全呈現，就部分事實
  細節，難免因時間與記憶等因素，略有出入，然其於105年3月
  19日警詢時陳稱洪仔（即被告）就離開店內，再走進來時就看
  到洪仔手上拿1把約20公分左右的刀子，站在卡拉OK店門口並
  說：「不要跑，我拿刀子要來殺你們了（臺語）」；我就要離
  開現場並朝門口走出去，洪仔在我走出去時就拿著刀子朝著我
  刺過來等語明確，就其所目擊及經歷之細節已詳為證述，該次
  警詢係於105年2月24日遭刺後1個月內為之，堪認記憶較為清
  晰，告訴人亦於原審審理時證稱：（提示警詢筆錄問：依你之
  前警詢所述，你是說丙○○之前有先離開店內一下再進來，就看
  到洪仔手上拿著1把約20公分的刀子，照這樣說來，你當時應
  該有看到丙○○手持1把刀，而且還說刀子長度是20公分？）那
  麼久了，我不記得。我不敢確定，當時是就醫好再去製作筆錄
  ，比較有印象回答的，現在過太久了沒什麼印象了；（問：本
  件你之前在警詢、偵查中所做的筆錄都是依照你當時記憶所述
  ？）對（見原審卷一第262至264頁）；衡諸人之記憶本會隨時
  間經過而混淆或淡忘，告訴人於原審亦陳稱過太久沒什麼印象
  了，應以告訴人於警詢時證稱先目擊被告持刀立於店門口為可
  採；雖其於原審作證時就其遭刺前有無先目擊被告持刀站在卡
  拉OK店門口乙節已不復記憶，然其就遭被告刀刺之基礎事實始
  終陳述一致，衡諸其於原審作證時距離案發已經過3年8個月，
  自不能以告訴人就被告有無先持刀立於店門口等部分細節不復
  記憶，遽認其於警詢前揭證述不可採，告訴人因時間經過而淡
  忘此部分細節，尚符常情，不影響本案事實之認定。
⒉辯護意旨雖主張告訴人就案發現場究竟有幾人與其同行、有無
  與被告發生爭執、何人與被告發生爭執等證述有多種說法云云
  ，惟人之記憶隨著時間經過，難免漸趨模糊，尤其對案發經過
  之細節更易淡忘，或係與平常事務結合而產生記憶干擾現象使
  然，此為一般人之記憶不可避免之自然缺陷。又衡諸常情，一
  般人對於單一事情經過一段時日後之陳述，已難期與實情完全
  一致，況證人不論是在警詢、偵訊或法院審理程序所為詰問中
  ，本即採一問一答之方式進行，是證人之答覆內容，因訊問之
  方式、本身之記憶、對行為之主觀認知與描述或表達能力而有
  所不同，亦屬常態，是自不得以證人之證述內容略有枝節上之
  出入，遽指該等證述之憑信性不足。依前揭所示告訴人於警詢
  、偵訊及原審證述內容，告訴人就其在店內曾因細故與被告有
  發生爭執拉扯等情證述明確在卷，而其就同桌之人，於偵訊時
  即陳稱：我與乙○○同桌，我們這桌的人來來去去等語，於原審
  證稱：關於我們這一桌有幾人，太久了，可能有4、5個人，同
  桌的人看到人我就知道，但名字不知道，有些人都講綽號而已
  ；（問：你現在還記得當天你跟幾個人一起去卡拉OK嗎？）我
  們去就是有人坐，有認識就去坐，來來去去，辯護人說幾個人
  ，不知道是坐很久還是坐一下子都要算進去，這很難講；（問
  ：乙○○就是跟你一起去的？）也不是一起去，去的時候他們就
  在那邊，我就一起坐著聊天，那個喝酒的地方就是這樣，有人
  要走就走，不走就繼續喝等語，其陳述無悖於常情，且無礙於
  其關於本案基本事實所為證述之憑信性。
㈧辯護意旨復稱：證人乙○○警詢陳述，一下說有目擊被告拿刀刺
  傷甲○○，說有現場目擊，後來又說我沒有現場看到，前後矛盾
  ，顯不可信；證人乙○○於105年4月1日警詢稱與被告沒有財務
  糾紛或過節云云，惟證人乙○○與被告於105年3月30日發生爭執
  ，證人乙○○因而受有傷害，證人乙○○對此竟刻意隱瞞避而不談
  ；又告訴人於原審審理時證稱其遭人刺傷時旁邊並沒有其他人
  ，證人乙○○竟稱看見被告手持兇器，顯見其因被告對其傷害一
  事懷恨在心，陳述並非真實，其證詞顯有刻意構陷被告入罪之
  虞；證人乙○○曾提告被告於105年3月30日持剪刀刺傷乙○○，致
  使乙○○於105年4月1日在中壢分局仁愛派出所之陳述，很多與
  真實情況不符云云。惟查：
⒈細觀證人乙○○警詢筆錄之記載，警詢筆錄一開始由警方詢問因
  何事到派出所製作筆錄時其表明因友人被拿刀刺傷，其是現場
  目擊者，警方進而詢問於何時何地目擊時，其亦陳明其目擊之
  時地（見偵卷第24頁），堪認此部分僅係警方初步詢問證人乙○○到派出所製作筆錄之緣由及事先界定其目擊之時間、地點，
  雖筆錄詢答記載之用語較易使人誤認證人乙○○有目擊告訴人遭
  刺之全程，惟警方嗣後詢問「請詳述當時情形如何？」，證人
  乙○○即連續陳述其所目擊當日之過程，並明確陳明其如何目擊
  被告持刀站在卡拉OK門口並大聲揚言要殺伊等，其友人甲○○離
  開後，之後伊接到電話始知告訴人受傷送醫，伊方離開卡拉OK
  前去醫院等情（見偵卷第24頁正反面），嗣於警方進一步釐清
  其有無目睹洪仔刺傷告訴人腹部，其亦明確陳稱沒有，堪認僅
  係警方詢問製作筆錄之緣由、目擊時地時，詢答及相關記載較
  為簡略易生誤認，嗣於就案情連續詳細陳述時，其即明確陳明
  其目擊及未目擊之部分，從而已臻釐清，並未有矛盾之處，辯
  護意旨以前詞質疑證人乙○○於同一警詢筆錄陳述前後矛盾云云
  ，並非可採。
⒉辯護意旨復主張：證人乙○○於105年4月1日警詢證稱與被告沒有
  財務糾紛或過節云云，惟證人乙○○與被告於105年3月30日發生
  爭執證人乙○○因而受有傷害，證人乙○○對此竟刻意隱瞞避而不
  談云云，惟是否有財務糾紛或過節，本屬極為主觀之認知及感
  受，證人乙○○固於105年3月30日晚間遭被告持剪刀攻擊致其肩
  膀、上臂、前臂受有6處開放性傷口，從而向中壢分局提告等
  情，有原審法院105年度偵字第9012號聲請簡易判決處刑書附
  卷可稽（見偵卷第176頁正反面），然此新近甫發生單純遭受
  暴力攻擊而被害之事實，在證人乙○○認知上是否係過往之恩怨
  而屬過節，本屬主觀感受，況證人乙○○既向警提告究辦，即顯
  無向警隱瞞之意，自不能以證人乙○○於本案警詢中表明其主觀
  上認為與被告並無過節，即推論其有何隱瞞或誣陷之意。
⒊辯護意旨雖主張：告訴人於原審審理時證稱其遭人刺傷時旁邊
  並沒有其他人，證人乙○○竟稱看見被告手持兇器云云，惟告訴
  人於原審明確陳明其受傷的位置是在店外，則其稱其遭被告刺
  傷時無其他人在旁，核與證人乙○○所稱其在店內繼續喝酒，又
  聽到被告在大吼大叫，回頭看時看見被告持刀站在卡拉OK門口
  乙節（見偵卷第24頁反面）並無何矛盾，辯護意旨此部分辯解
  ，尚非可採。
⒋辯護意旨復以證人乙○○曾提告被告於105年3月30日持剪刀刺傷
  乙○○，因認證人乙○○105年4月1日警詢陳述有誣陷之情云云，
  然被告、告訴人甲○○、證人乙○○於105年2月24日確曾同時在桃
  園市○○區○○○路00號卡拉OK店內，此為被告所不爭執，而告訴
  人當日確因腹部穿剌傷、脾臟撕裂傷及左側橫膈膜撕裂傷經緊
  急送醫等情，亦經認定如前，衡情證人乙○○當日必有目擊與本
  案相關之事實，自不能僅以證人乙○○於105年3月30日曾遭被告
  持剪刀刺傷即認證人乙○○關於本案之證述必有虛捏；細觀證人
  乙○○於警詢時之陳述甚為詳盡，對警方之問題並非均一概為不
  利被告之指證，且就確未親眼見聞部分亦坦白陳述，未見恣意
  誣指之情，其證詞具有相當之可信度；反觀被告警詢時雖辯稱
  其不知為何證人乙○○會這樣講、其兩隻手都殘廢怎麼拿刀殺對
  方云云，卻迭於105年3月30日涉犯持剪刀攻擊他人、105年6月
  12日持鋸子攻擊他人等傷害案件，並均判決確定（有卷附臺灣
  桃園地方檢察署檢察官105 年度偵字第9012號聲請簡易判決處
  刑書、105年度偵字第12532號起訴書及本院被告前案紀錄表等
  可以參考），益徵被告辯稱其無法持刀云云，為事後卸責之詞
  ；辯護意旨徒以前詞遽認證人乙○○有誣陷之情，委無可採。
㈨按殺人罪與傷害罪之區別，應以加害人有無殺意為斷，而殺意
  乃行為人主觀上之意念，外界本難逕得查知，故於行為人否認
  有殺人犯意時，自應綜合各個客觀之間接證據以為判斷，殺人
  犯意之有無，固不以兇器種類及傷痕之多少為絕對標準，亦不
  能因與被害人素不相識，原無宿怨，事出突然，即認為無殺人
  之故意。又下手之情形如何，於審究犯意方面，為重要參考資
  料，故認定被告是否有殺人犯意，自應審酌當時情況，視其下
  手之輕重、加害之部位等，以為判斷之準據；申言之，當綜合
  創傷之部位、創傷之程度、兇器之種類、兇器之用法、動機之
  有無、犯行後之行動等情況證據，以進行判斷（最高法院105 
  年度台上字第3007號判決意旨參照）。經查：
⒈告訴人與被告本無恩怨，除據告訴人於原審證述明確外，亦據
  被告於警詢時陳稱：我認識甲○○，我只知道有這個人，沒有仇
  恨及債務糾紛等語明確（見偵卷第17頁），固難認雙方有何深
  仇大恨，然告訴人於警詢、偵查、原審坦稱當日在卡拉OK店內
  曾因細故與被告發生爭執拉扯，業經論述如前，被告於原審亦
  自承當日曾與告訴人發生爭執（見原審卷一第202頁），而證
  人乙○○於警詢時亦證稱爭執之雙方曾發生拉扯，嗣後聽到被告
  在大吼大叫（見偵卷第24頁），堪認被告因細故與告訴人發生
  爭執拉扯，因而處於盛怒狀態，於此情形下，被告因一時憤怒
  而萌生殺意，自有可能，自不得以被告與告訴人過往無深仇大
  恨即謂被告無萌生殺害告訴人之動機及犯意。
⒉又人體腹部內有肝臟、脾臟、胰臟及十二指腸等重要器官，屬
  人體之要害部位，甚為脆弱，倘以尖銳刀械刺入，有可能傷及
  腹腔重要臟器，致大量失血、生理機能嚴重受損而死亡，此乃
  眾所周知之事，雖被告於偵查中諉稱其不知道身體腹部有許多
  重要器官、不知道持刀刺殺他人腹部極有可能致人於死云云（
  見偵卷第199頁），然被告於案發時年已56歲，教育程度為國
  中畢業等情（見偵卷第16頁），已有一定之社會歷練，為  具
  有一定智識程度之成年人，對此自難諉為不知；復參以告訴人
  於林口長庚紀念醫院急救時，曾經醫師認為其病情已至臨危狀
  況，而開立病危通知單，有病危通知單附卷可查（見偵卷第97
  頁），並經林口長庚紀念醫院以107年10月3日長庚院法字第10
  70750998號就甲○○之傷勢函覆稱：「據病歷所載，病人尤君於
  105年（下同）2月24日至本院急診、住院之診斷為腹部穿刺傷
  、脾臟撕裂傷、左側橫隔膜撕裂傷，並接受手術、加護病房治
  療後於3月3日出院，而依病人當時之病情研判，病人當時左側
  軀幹穿刺傷已深至胸腔及腹膜腔，於開腹探查手術時其腹膜腔
  出血已達1000cc，故本院醫師研判病人尤君應有生命危險」，
  有該院上開函文及所附甲○○病歷資料可稽（見偵卷第78頁、第
  79至171頁），是告訴人所受左側軀幹穿刺傷已深至胸腔及腹
  膜腔，其脾臟及左側橫隔膜亦受有撕裂傷，傷勢極為嚴重，已
  有生命危險，堪可認定被告持以行兇之刀械甚為尖銳；佐以告
  訴人全身有多處非要害之處，例如四肢，被告持刀行兇，若僅
  止於傷害犯意，可戳刺該等非要害部位，亦或以輕微劃傷皮肉
  之方式為之，卻捨此不為，被告竟持刀朝告訴人腹部刺入1刀
  ，深至胸腔及腹膜腔，傷及脾臟及左側橫隔膜，並造成腹膜腔
  大量出血達1000cc，顯見被告下手甚重，用力甚猛，足徵被告
  行為時有致告訴人於死之犯意，主觀上具有殺人之犯意；綜觀
  被告所持武器為尖銳刀械、下手之力道、下手之部位為人體要
  害等情狀，足認被告確實有殺害告訴人之主觀故意及客觀行為
  ，事後並已造成告訴人生命危險，經開立病危通知，幸經緊急
  醫療始未生死亡之結果。
⒊至被告雖僅刺1刀，且未追上告訴人再度行兇，然案發當時被告
  持尖銳刀械朝告訴人腹部刺擊1刀，深至胸腔及腹膜腔，傷及
  脾臟及左側橫隔膜，依其行為已堪認被告主觀上具有殺人之犯
  意，業經論述如前，又依告訴人於警詢時證稱：我在掙脫後就
  跑到我朋友家裡等語，於偵訊時證稱：他刺我一刀，類似水果
  刀，我就抱著肚子跑掉；我感覺被刺，就推了他一把等語（見
  偵卷第74至75頁）；於原審證稱：我流血，我就跑掉了，（問
  ：當時丙○○拿刀子刺你時，是刺幾下？）1下而已；刺痛了一
  下，我感覺要摸一下肚子，好像被刺了，我就趕快跑，不然會
  被刺第2次；（問：當時丙○○有再追上來嗎？還是有再做什麼
  動作？）我的感覺是沒有追；（問：丙○○沒有追上來，你有特
  別留意看他在那邊做什麼嗎？）不知道，我就跑了等語，是告
  訴人受刺後，曾推開被告，並以奔跑之方式逃離，以避免遭到
  第2次刀刺，佐以被告於原審具狀稱其腳不方便有殘障（見原
  審卷一第194頁），於本院亦稱其腳殘廢（見本院卷第247頁）
  ，是不能排除因告訴人負傷以奔跑方式逃離，致被告因腳疾未
  能追上，再者，本案案發現場在卡拉OK外，屬公共場所，被告
  於公共場所基於殺人之犯意持刀犯下本件犯行，自知不宜久留
  ，而選擇儘速離開現場，自不能以被告犯案後旋逃離現場未繼
  續攻擊及告訴人經緊急醫療救治幸未致死，而謂被告上揭持刀
  刺入告訴人腹部使其命危之行為並非基於殺人之故意。
㈩綜上所述，被告及其辯護人前揭辯解，均非可採，本件事證明
  確，被告殺人未遂之犯行堪以認定。
三、法律適用
㈠核被告所為，係犯刑法第271條第2項、第1項之殺人未遂罪。
㈡被告已著手於殺人行為之實施，而未生被害人死亡之結果，為
  未遂犯，爰依刑法第25條第2項規定按既遂犯之刑減輕之。
㈢被告前因酒後駕車之公共危險案件，經原審法院以103年度壢交
  簡字第1022號判決判處有期徒刑3月，併科罰金新臺幣（下同
  ）4萬元，上訴後，經原審法院以103 年度交簡上字第140號判
  決上訴駁回確定，有期徒刑部分於103年11月12日易科罰金執
  行完畢，有本院被告前案紀錄表在卷可參（見本院卷第64至65
  頁），於徒刑執行完畢後5年內故意再犯本件有期徒刑以上之
  罪，為累犯，徵諸「有關累犯加重本刑部分，不生違反憲法一
  行為不二罰原則之問題。惟其不分情節，基於累犯者有其特別
  惡性及對刑罰反應力薄弱等立法理由，一律加重最低本刑，於
  不符合刑法第59條所定要件之情形下，致生行為人所受之刑罰
  超過其所應負擔罪責之個案，其人身自由因此遭受過苛之侵害
  部分，對人民受憲法第8條保障之人身自由所為限制，不符憲
  法罪刑相當原則，牴觸憲法第23條比例原則。於此範圍內，有
  關機關應自本解釋公布之日起2年內，依本解釋意旨修正之。
  於修正前，為避免發生上述罪刑不相當之情形，法院就該個案
  應依本解釋意旨，裁量是否加重最低本刑」（108年2月22日公
  布之司法院大法官釋字第775號解釋參照），本院依上開大法
  官解釋意旨審酌後，認被告前開構成累犯事由之罪為酒駕罪，
  與本案殺人未遂犯行之罪質不同，犯罪手段、動機亦均屬有別
  ，難認屬有特別惡性或刑罰反應力顯然薄弱之情，尚無加重其
  刑之必要，爰不加重其刑。
四、撤銷改判之理由、科刑及沒收：
㈠原審對被告論罪科刑，固非無見。惟查，本案被告行為時，係
  基於殺人之故意而持刀刺入告訴人腹部，使告訴人因此命危，
  幸經緊急醫療救治始未生死亡之結果，應論以殺人未遂罪，原
  審以被告所為係傷害行為，即有未當，檢察官上訴執此指摘原
  判決認事用法違誤，為有理由；被告上訴仍執前揭辯解，否認
  有持刀攻擊告訴人之行為，指摘原判決有所不當，雖無理由，
  惟原判決既有上開可議之處，自應由本院予以撤銷改判。
㈡爰以行為人之責任為基礎，審酌被告前因殺人未遂案件經臺中
  地方法院以79年度訴字第1379號判處罪刑，經臺灣高等法院臺
  中分院以79年度上訴字第1538號判決駁回上訴，於80年2月1日
  判決確定（見本院卷第50至51頁），仍毫不尊重他人生命法益
  ，依其行為時之年齡及社會經歷，應知悉在現代社會中，對於
  任何糾紛之解決，當本諸理性態度為之，詎其不思此為，因細
  故即萌生殺人之故意，持刀刺殺告訴人，雖告訴人幸未發生死
  亡之結果，惟其身心因此所受傷害當不言可喻，被告行為亦危
  及社會治安，自應嚴予非難，考量被告犯罪之手段與情節、造
  成告訴人生命法益受到危害，以及被告年齡、智識程度、身體
  狀況、家庭生活與經濟狀況、犯罪動機、犯後態度等一切情狀
  ，量處如主文第2項所示之刑。又本件被告雖提起上訴，惟檢
  察官亦就被告之不利益提起上訴，且本院係因原審適用法條不
  當而撤銷原判決，自得諭知較重於原審判決之刑。　
㈢被告持為本件犯行所用之刀器，並未扣案，復無證據證明為被
  告所有，爰不予宣告沒收。
據上論斷，應依刑事訴訟法第369條第1項前段、第364條、第299
條第1項前段，刑法第271條第2項、第1項、第25條第2項、第47
條第1項，判決如主文。
本案經檢察官林蔚宣提起公訴，檢察官許致維提起上訴，檢察官
吳慧蘭到庭執行職務。
中　　華　　民　　國　　109 　年　　8 　　月　　27　　日
                  刑事第十八庭  審判長法  官  吳炳桂
                                      法  官  何俏美
                                      法  官  葉乃瑋
以上正本證明與原本無異。
如不服本判決，應於收受送達後20日內向本院提出上訴書狀，其
未敘述上訴之理由者並得於提起上訴後20日內向本院補提理由書
（均須按他造當事人之人數附繕本）「切勿逕送上級法院」。
                                      書記官  程欣怡
中　　華　　民　　國　　109 　年　　8 　　月　　27　　日
附錄：本案論罪科刑法條全文　　　　　　　　　　
中華民國刑法第271條
殺人者，處死刑、無期徒刑或十年以上有期徒刑。
前項之未遂犯罰之。
預備犯第一項之罪者，處二年以下有期徒刑。